【裁判字號】    99,司財管,103
【裁判日期】    991129
【裁判案由】    選任失蹤人財產管理人
【裁判全文】
臺灣士林地方法院民事裁定           99年度司財管字第103號
聲  請  人  林良男
上列聲請人聲請選任失蹤人林思謨、林思嚴財產管理人事件，本
院裁定如下：
    主    文
聲請駁回。
聲請程序費用由聲請人負擔。
    理    由
一、按失蹤人失蹤後，未受死亡宣告前，其財產之管理，依非訟
    事件法之規定。又失蹤人未置財產管理人者，其財產管理人
    依下列順序定之：（一）配偶。（二）父母。（三）成年子
    女。（四）與失蹤人同居之祖父母。（五）家長。不能依前
    項規定定財產管理人時，法院得因利害關係人或檢察官之聲
    請，選任財產管理人。民法第10條及非訟事件法第109 條第
    1 項、第2 項分別定有明文。
二、本件聲請意旨略以：聲請人為鶯歌鎮○○○段58、58-1、58
    -2、58-3、58-5、61、61-1、129 、129-1 、143 、143-1
    、143-2 、143 -3、171 、171-1 、179 、179-1 、179-2
    、179-3 、179-4 、179 -5、179-6 、227 、273 、273-1
    、274 、274-1 、274-2 、275 、275-1 地號等30筆土地之
    他共有人中一部分土地承租使用人，今因共有人中之林思嚴
    、林思謨二人於日據時代設籍台北州台北市宮前町百十九番
    地，後遷移臺北州台北市下奎府町一丁目256 番地林順義戶
    內，即返回廈門，嗣後音訊全無，下落不明至今達60多年。
    因其二人於日據時代留下共有30筆土地應有部分其持分均無
    法處分、管理、使用，造成土地閒置中。又失蹤人林思謨、
    林思嚴前曾於臺灣臺北地方法院裁定選任財政部國有財產局
    臺灣北區辦事處為其財產管理人，然其僅係就坐落鶯歌鎮○
    ○○段274-1 地號土地為之，其他土地未經裁定之，茲今為
    全體共有人土地之權益，爰聲請鈞院為林思嚴、林思謨二人
    選任財產管理人等語。
三、聲請人上開主張，業據提出被繼承人日據時期戶籍謄本、土
    地登記謄本、375 租約影本等件為證，堪認為真實。惟查，
    本件失蹤人林思謨、林思嚴業經臺灣臺北地方法院以98年度
    財管字第97號裁定指定財政部國有財產局臺灣北區辦事處為
    失蹤人林思謨、林思嚴之財產管理人，此有聲請人所提之臺
    灣臺北地方法院民事裁定在卷可稽，並經本院職權調閱臺北
    地方法院98年度財管字第97號卷宗查核無誤。是本件既曾選
    任財產管理人，則聲請人重為聲請選任財產管理人即無必要
    ，應予駁回。又財產管理人係對於失蹤人之全部財產有管理
    之權，而非僅對於特定財產始有之，聲請人對此容有誤會，
    附此敘明。
四、依非訟事件法第21條第1 項前段，裁定如主文。
五、如不服本裁定，應於裁定送達後10日內，以書狀向本院提出
    抗告狀，並繳納抗告費新臺幣1,000元。
中    華    民    國    99    年    11    月    29    日
                  家事庭司法事務官

司法院資訊處製作；財團法人民間司法改革基金會備份。
